臺灣高等法院刑事裁定
110年度毒抗字第1167號
抗  告  人
即  被  告  陳萬欽




上列抗告人即被告因違反毒品危害防制條例案件，不服臺灣桃園
地方法院110年度毒聲字第1216號，民國110年7月15日裁定，提
起抗告，本院裁定如下：
    主  文
抗告駁回。
    理  由
一、原裁定意旨略以：抗告人即被告甲○○基於施用第二級毒品甲
    基安非他命之犯意，於民國110年1月14日下午1時20分許，
    在桃園市○○區○○路0段000巷00號9樓房屋內，以將甲基安非
    他命置入玻璃球吸食器內燒烤後吸食煙霧之方式，施用甲基
    安非他命1次。嗣於同日下午1時37分許，在上址違警查獲，
    並扣得第二級毒品甲基安非他命2包（合計淨重35.0953公克
    ）。經採集被告尿液送檢驗，呈甲基安非他命陽性反應，又
    扣案之毒品經送檢驗，亦含甲基安非他命成分，足認被告確
    有施用第二級毒品犯行。被告施用毒品犯行，距其前次強制
    戒治執行完畢釋放後已逾3年，且被告前因毀損罪，經判處
    有期徒刑1年確定，依毒品戒癮治療實施辦法及完成治療認
    定標準第2條第2項第1款規定，被告已有不適合為附命完成
    戒癮治療之緩起訴處分之情形。檢察官聲請將被告送勒戒處
    所觀察、勒戒，於法並無不合，應予准許。爰依毒品危害防
    制條例第20條第1項、觀察勒戒處分執行條例第3條第1項規
    定，裁定被告應入勒戒處所觀察、勒戒等語。
二、抗告意旨略以：被告對於施用第二級毒品之事實坦承不諱，
    且為個人一時失慮之行為深感悔悟，因此被告已自行於110
    年3月22日主動前往桃園市政府毒品危害防制中心申請藥癮
    治療補助費用，並簽署補助費用申請同意書暨轉介單，自願
    接受該中心日後定期或不定期之電話關懷、家庭訪視、醫療
    轉介等其他關懷所需服務之事項，並均按時依約定陸續於11
    0年4月7日、6月17日至居善醫院接受藥癮治療，目前藥癮治
    療仍持續進行中。被告家中尚有年邁母親待扶養，倘被告送
    勒戒處所觀察、勒戒長達2個月，家中老母即無人照護，被
    告迄本案施用毒品前已逾5年以上未吸食毒品，對自己一時
    失慮觸犯本案罪刑之行為，深感悔悟，且下定決心絕不再犯
    ，爰請撤銷原裁定，駁回檢察官聲請等語。
三、按犯第10條之罪者，檢察官應聲請法院裁定，或少年法院（
    地方法院少年法庭）應先裁定，令被告或少年入勒戒處所觀
    察、勒戒，其期間不得逾2月；觀察、勒戒後，檢察官或少
    年法院（地方法院少年法庭）依據勒戒處所之陳報，認受觀
    察、勒戒人無繼續施用毒品傾向者，應即釋放，並為不起訴
    之處分或不付審理之裁定；認受觀察、勒戒人有繼續施用毒
    品傾向者，檢察官應聲請法院裁定或由少年法院（地方法院
    少年法庭）裁定令入戒治處所強制戒治，其期間為6個月以
    上，至無繼續強制戒治之必要為止。但最長不得逾1年；依
    前項規定為觀察、勒戒或強制戒治執行完畢釋放後，3年後
    再犯第10條之罪者，適用前二項之規定，毒品危害防制條例
    第20條第1、2、3項分別定有明文。而毒品危害防制條例第2
    0條第3 項所謂「3年後再犯」，只要本次再犯（不論修正施
    行前、後）距最近1次觀察、勒戒或強制戒治執行完畢釋放
    ，已逾3年者，即該當之，不因其間有無犯第10條之罪經起
    訴、判刑或執行而受影響（最高法院109年度台上字第3826
    號判決意旨參照）。又按毒品危害防制條例第20條、第23條
    將施用毒品之刑事處遇程序，針對毒癮治療方式，採行「觀
    察、勒戒」與「緩起訴之戒癮治療」並行之雙軌模式。前者
    係以監禁式治療為特色，目的在求短時間內隔絕施用毒品者
    之毒品來源，務使其專心戒除毒癮；後者則係以社區醫療處
    遇替代監禁式治療，使尚未嚴重成癮或衷心戒毒之施用毒品
    者得以繼續其正常家庭與社會生活，避免其等因尋求戒癮治
    療而失去親情支持或被迫中斷學業、工作。立法者既已賦予
    檢察官選擇上述雙軌制度之權限，檢察官自應恪遵法律授予
    裁量權之規範目的，依職權斟酌個案具體情節，妥適考量審
    慎行使裁量權限，決定是否採行「緩起訴之戒癮治療」或「
    聲請法院裁准觀察、勒戒」。再毒品危害防制條例第20條第
    1項規定之觀察、勒戒處分，並非對於施用毒品犯罪者之懲
    處，而係針對受處分人將來之危險所為預防、矯正措施之保
    安處分，以達教化與治療之目的，可謂刑罰之補充制度，用
    以斷絕施用毒品者之身癮及心癮，而屬強制規定；倘有施用
    毒品之行為，除檢察官審酌個案情形，依毒品危害防制條例
    第24條第1項先依刑事訴訟法第253條之1第1項、第253條之2
    第1項第4款至第6款或第8款規定，為附條件之緩起訴處分時
    ，而可排除適用觀察、勒戒之程序外，凡經檢察官聲請，且
    無違法或裁量濫用等情事，法院原則上應予尊重，不得任意
    指為違法，僅得依法裁定准駁令入勒戒處所觀察、勒戒，以
    查其是否仍有施用毒品傾向，並據以斷定幫助受處分人徹底
    戒毒之方法，尚無自由斟酌以其他方式替代之權。
四、經查：
　㈠被告於上開時地施用第二級毒品甲基安非他命之事實，業據
    被告於警詢及偵查中坦承不諱，且被告為警採集尿液送驗，
    經以氣相層析質譜儀法（GC/ MS）確認以排除偽陽性之檢驗
    結果，亦呈安非他命類甲基安非他命陽性反應，又扣案毒品
    2包經送檢驗，均檢出甲基安非他命成分，有桃園市政府警
    察局楊梅分局（隊）真實姓名與尿液、毒品對照表、台灣檢
    驗科技股份有限公司110年1月29日濫用藥物檢驗報告（報告
    編號：UL/2021/00000000）、臺北榮民總醫院毒品成分鑑定
    書各1份在卷可稽，並有甲基安非他命2包扣案可佐，被告前
    揭自白核與事實相符，堪信為真實，足認其確有於110年1月
    14日施用第二級毒品犯行。再者，被告前因施用毒品案件，
    經原審以88年度毒聲字第4852號裁定觀察、勒戒，經觀察、
    勒戒後，認有繼續施用毒品之傾向，再經原審以88年度毒聲
    字第5657號裁定令入戒治處所施以強制戒治1年，於89年3月
    2日停止戒治，所餘戒治期間付保護管束，復因保護管束期
    滿，經桃園地檢署檢察官以90年度戒偵字第414號為不起訴
    處分。嗣再因施用毒品案件，經原審以91年度毒聲字第2390
    號裁定令入戒治處所施以強制戒治1年，後經原審以92年度
    毒聲字第3674號裁定停止戒治，所餘戒治期間，付保護管束
    ，於93年1月5日因停止執行出監，嗣因92年7月8日公布之毒
    品危害防制條例於93年1月9日施行而執行完畢等情，有本院
    被告前案紀錄表在卷可稽，被告施用毒品犯行，距其前次強
    制戒治執行完畢釋放後已逾3年，為毒品危害防制條例第20
    條第3項所定「3年後再犯」，自應再令其接受觀察、勒戒。
    又被告前因毀損罪，經原審以109年度易緝字第23號判處有
    期徒刑1年，並經本院以110年度上易字第361號判決上訴駁
    回而確定，亦有本院被告前案紀錄表在卷可稽，依毒品戒癮
    治療實施辦法及完成治療認定標準第2條第2項第1款之規定
    ，被告已有不適合為附命完成戒癮治療之緩起訴處分之情形
    。原審審酌上情，認檢察官之聲請並無違法或裁量濫用情事
    ，依毒品危害防制條例第20條第1項、第3項規定，裁定被告
    應送勒戒處所觀察、勒戒，核無違誤。
　㈡被告雖執前詞提起抗告，惟被告為警查獲時，同時扣得甲基
    安非他命2包（合計淨重35.0953公克），數量非低，可徵被
    告有易於取得毒品之管道，誘惑因子甚強，已難認予被告實
    施戒癮治療較施以觀察、勒戒更有助其遠離毒品誘引，且被
    告另因毀損案件，經判處有期徒刑1年確定，有毒品戒癮治
    療實施辦法及完成治療認定標準第2條第2項第1款所定不適
    合戒癮治療之情形，檢察官斟酌個案具體情節，聲請裁定令
    被告入勒戒處所觀察、勒戒，核屬檢察官裁量職權之適法行
    使，尚無違背法令、事實認定有誤或裁量有重大明顯瑕疵之
    情事，法院自應予以尊重，尚無自由斟酌以其他方式替代之
    權。又毒品危害防制條例所規定之觀察、勒戒及強制戒治等
    保安處分，雖兼具自由刑之性質，卻有刑罰不可替代之教化
    治療作用，其既屬用以矯治、預防受處分人反社會性格，而
    具社會保安功能之保安處分，當無因被告之個人因素而免予
    執行之理。被告雖稱倘其執行觀察、勒戒，家中年邁母親即
    無人照護等語，核屬被告個人因素，與是否應裁定送勒戒處
    所觀察、勒戒之判斷無關，亦非免除觀察、勒戒之法定事由
    ，附此敘明。
五、綜上，原審依檢察官之聲請，裁定被告應送勒戒處所觀察、
    勒戒，經核其認事用法，並無違誤。被告猶執前詞提起抗告
    ，指摘原裁定不當，為無理由，應予駁回。
據上論斷，應依刑事訴訟法第412條，裁定如主文。
中　　華　　民　　國　　110 　年　　8 　　月　　23　　日
                  刑事第九庭    審判長法　官  潘翠雪
                                      法　官  陳信旗
                                      法　官  俞秀美
以上正本證明與原本無異。
不得再抗告。
                                      書記官  謝崴瀚
中　　華　　民　　國　　110 　年　　8 　　月　　23　　日